【裁判字號】    98,家聲,71
【裁判日期】    980320
【裁判案由】    聲請更改姓氏
【裁判全文】
臺灣臺南地方法院民事裁定              98年度家聲字第71號
聲  請  人  甲○○
上列聲請人聲請更改姓氏事件，本院裁定如下：
    主  文
宣告甲○○之姓氏變更為母姓「李」。
程序費用新臺幣壹仟元由聲請人負擔。
    理  由
一、本件聲請意旨略以：聲請人於民國83年10月7日為養父蕭敬
    之、養母李秀足所收養，當時養父母收養聲請人時，即欲從
    養母姓氏，然為當時法律所不允許，現養父業已於97年8月
    31日過世，為此請求將聲請人之姓氏變更為養母姓氏等語。
    並提出戶籍謄本2份及除戶戶籍謄本1份等為證。
二、按有下列各款情形之一，且有事實足認子女之姓氏對其有不
    利之影響時，父母之一方或子女得請求法院宣告變更子女之
    姓氏為父姓或母姓：(一)父母離婚者。(二)父母之一方或雙方死
    亡者。(三)父母之一方或雙方生死不明滿3年者。(四)父母之一
    方曾有或現有未盡扶養義務滿2年者，民法第1059條第5款定
    有明文。
三、經查：聲請人主張之事實，業據其提出戶籍謄本2份及除戶
    戶籍謄本1份為證。按姓氏屬姓名權而為人格權之一部分，
    具有社會人格之可辯識性，與身分安定及交易安全有關外，
    姓氏尚具有家族制度之表徵，故賦予父母之選擇權，惟因應
    情勢變更，倘有事實足認子女之姓氏對其有不利之影響時，
    子女自得請求法院宣告變更子女之姓氏為父姓或母姓。查
    本件聲請人之養父母收養聲請人，即欲從養母之姓氏一節，
    業據證人即收養人之養母李秀足到庭陳述：「（你們當初收
    養的目的為何？）因為我先生他自己有小孩，我本身沒有生
    小孩，所以當初收養聲請人的時候，是希望聲請人姓我的姓
    ，不過當初的法律只能跟養父姓，我先生當初有同意小孩要
    跟我姓。」等語（見本院98年3月19日訊問筆錄）。本院審
    之本件聲請人為完成其養父母之願望，於養父死後，聲請本
    院宣告其姓氏變更為養母姓李氏，顯見聲請人與其養母間感
    情極為深厚，方有此一盡孝道之舉，是保留聲請人養父系姓
    氏顯對聲請人之情感有不利影響，本院綜合上情，可認聲請
    人之請求，核與前揭法律規定尚無不合，應予允許，爰裁定
    如主文所示。
四、末按非訟事件法稱關係人者，謂聲請人、相對人及其他利害
    關係人。而依法應由關係人負擔費用者，法院裁定命關係人
    負擔時，應一併確定其數額，非訟事件法第10條、第24條第
    1項分別定有明文。經核本件聲請事件，應徵之程序費用為
    新臺幣1000元，依非訟事件法第21條第1項規定，應由聲請
    人負擔，爰依上開規定併予確定如主文第2項所示，附此敘
    明。
中    華    民    國    98    年    3     月    20    日
                  家事法庭      法  官  楊佳祥
以上正本係照原本作成
如對本裁定抗告，須於裁定送達後十日內向本院提出抗告狀（須
附繕本）。
中    華    民    國    98    年    3     月    20    日
                                書記官  葉芳如


司法院資訊處製作；財團法人民間司法改革基金會備份。
